臺灣桃園地方法院行政訴訟判決　
111年度交字第161號
原      告  簡榮冠  
被      告  桃園市政府交通事件裁決處
                      設桃園市○○區○○路00號7~8樓
代  表  人  張丞邦    住同上
訴訟代理人  黃一鳴律師
上列當事人間交通裁決事件，原告不服被告民國111年3月28日桃
交裁罰字第58-CA0000000號裁決，提起行政訴訟，本院判決如下
：
    主  文
原告之訴駁回。
訴訟費用新臺幣參佰元由原告負擔。
    事實及理由
壹、程序部分
一、本件原告不服被告於民國111年3月28日以桃交裁罰字第58-C
    A0000000號裁決書（下稱原處分）所為之裁決，向本院提起
    撤銷訴訟，依兩造書狀所述各節及卷內資料所示，本件事證
    已臻明確，本院認無經言詞辯論之必要，爰依行政訴訟法第
    237條之7之規定，不經言詞辯論而為判決。
貳、實體部分
一、事實概要：原告於111年1月25日13時27分許，駕駛車牌號碼
    0000-00號自用小客車（下稱系爭車輛），行經新北市中和
    區圓通路與圓通路335巷口時，左轉彎未依規定顯示方向燈
    ，經民眾檢舉，新北市政府警察局中和分局（下稱舉發機關
    ）員警於111年2月11日認其有「汽車駕駛人未依規定使用方
    向燈」之違規行為，乃以新北市警交大字第CA0000000號舉
    發違反道路交通管理事件通知單（下稱系爭舉發單）逕行舉
    發其違反道路交通管理處罰條例（下稱道交條例）第42條規
    定，並載明應於111年3月28日前到案。嗣原告於111年2月22
    日到案陳述意見，被告於111年3月28日仍認其有「汽車駕駛
    人未依規定使用方向燈」違規事實明確，乃依道交條例第42
    條規定，以原處分裁處原告罰鍰新臺幣（下同）1,200元，
    原處分並於111年3月28日送達予原告。原告不服原處分，於
    111年4月14日向本院提起本件行政訴訟。
二、原告起訴主張：該路段為路幅窄、地面起伏之Y字路口，右
    車道虛線以直線指引，原告依線直行，嗣因閃避僅靠右側之
    機車，不得以偏左而錯失打方向燈時機，僅憑民眾檢舉，未
    探究事件前因，逕行舉發，失之武斷。原告行為符合道路交
    通管理事件統一裁罰基準及處理細則第12條第1項第14、15
    款規定之適用等語。並聲明：原處分撤銷。
三、被告則以：
　㈠按道交條例第7條之1規定：「對於違反本條例之行為者，民
    眾得敘明違規事實或檢具違規證據資料，向公路主管或警察
    機關檢舉，經查證屬實者，應即舉發。但行為終了日起逾七
    日之檢舉，不予舉發。」、第42條規定：「汽車駕駛人，不
    依規定使用燈光者，處新臺幣一千二百元以上三千六百元以
    下罰鍰。」。
　㈡復按道路交通安全規則第91條第1項第2款規定：「行車遇有
    轉向、減速暫停、讓車、倒車、變換車道等情況時所用之燈
    光及駕駛人之手勢，應依下列規定：二、左轉彎時，應先顯
    示車輛前後之左邊方向燈光，或由駕駛人表示左臂平伸，手
    掌向下之手勢。」、第109條第2項第2款規定：「汽車駕駛
    人，應依下列規定使用方向燈：二、左（右）轉彎時，應先
    顯示車輛前後之左（右）邊方向燈光；變換車道時，應先顯
    示欲變換車道方向之燈光，並應顯示至完成轉彎或變換車道
    之行為。」。
　㈢新北市政府警察局中和分局111年5月5日新北警中交字第1114
    660388號函略以：「…經查民眾於111年1月28日(檢舉日期)
    提供行車影像紀錄器檔案，1589-NE號自小客車於111年1月2
    5日13時27分，行駛在本市中和區圓通路與圓通路335巷前，
    轉彎不依規定使用方向燈，違規屬實，爰依道交條例第7條
    之1及第42條舉發尚無不當…」。
　㈣依採證光碟內容，於影片顯示時間2022/01/25 13：27：18至
    13：27：23時，系爭車輛左轉彎未依規定使用方向燈，違規
    事實明確。道路交通管理處罰條例，依其立法目的，即在為
    加強道路交通管理，維護交通秩序，確保交通安全。其中有
    關駕駛人行為應遵守之規定，本即都有其特別規範之安全理
    由，其中有關行進間之變換車道或轉彎，必須使用方向燈提
    醒其他駕駛人及行人，尤為駕駛人須具備之基本常識，俾利
    其他用路人了解車輛動向，以維自身及他人行車安全。換言
    之，上開使用方向燈等行為係駕駛人行駛中應盡之注意義務
    ，駕駛人確有遵守之義務。
　㈤違反行政法上義務之行為非出於故意或過失者，不予處罰，
    為行政罰法第7 條第1項所明定，其立法目的乃有故意或過
    失始有處罰之原則，對於違反行政法上義務之處罰，以行為
    人有可非難性及可歸責為前提，即行為人主觀上有故意或過
    失，始予處罰。準此以觀，違反行政法上義務之行為，雖非
    出於故意而係出於過失，仍應予以處罰。
　㈥依道路交通標誌標線號誌設置規則第189條第1項規定：「路
    口行車導引線，用以導引車輛行經路口之直行、轉彎的界限
    ，依實際需要劃設之。」，違規地點路面明顯劃設有路口行
    車導引線，原告沿路口行車導引線左轉彎，即應依規定使用
    方向燈。是原告稱其依線直行，實乃對於標線有所誤解，並
    不足採。
　㈦對於違反本條例之行為者，民眾得敘明違規事實或檢具違規
    證據資料，向公路主管或警察機關檢舉，經查證屬實者，應
    即舉發。但行為終了日起逾七日之檢舉，不予舉發；公路主
    管或警察機關受理民眾檢舉違反道路交通管理事件，應即派
    員查證，經查證屬實者，應即舉發，並將處理情形回復檢舉
    人；前項檢舉違規證據係以科學儀器取得，足資認定違規事
    實者，得逕行舉發之。道交處罰條例第7條之1、違反道路交
    通管理事件統一裁罰基準及處理細則第22條第1項、第2項分
    別定有明文。考其規範意旨，係考量警力有限及民眾取巧違
    規成性，為交通秩序混亂原因之一，一般民眾如能利用適當
    管道檢舉交通違規，除可彌補警力之不足外，亦將產生極大
    之嚇阻效果，以達到維護道路交通安全之行政目的；然為避
    免檢舉人刻意鑽營法律文字，造成法條之目的逸失，甚至衍
    生社會、鄰里之不安與不和諧，同時保障法條原立法精神目
    的在維護交通、保障安全，故針對舉發部分，增訂（7日）
    期限之規定，而強化社會秩序之安定性。是一般民眾見有違
    規事件，皆可於行為終了日起7日內敘明違規事實或檢具違
    規證據資料，向公路主管或警察機關檢舉，經查證屬實者，
    應即舉發之 (參照臺灣新北地方法院行政訴訟判決104年度
    交字第333號)。
　㈧至原告主張適用違反道路交通管理事件統一裁罰基準及處理
    細則第12條第1項第14、15款等語，惟依據採證光碟內容，
    原告違規時未見周有有任何緊急突發狀況致原告需違反道路
    交通管理處罰條例，本件情狀尚不符合違反道路交通管理事
    件統一裁罰基準及處理細則第12條第1項第14、15款規定。
  ㈨是以，系爭車輛因有「汽車駕駛人未依規定使用方向燈」之
    情，是該當道交條例第42條規定所定要件，原處分並無違誤
    等語置辯。並聲明：原告之訴駁回。
四、本件爭點：本件違規是否屬實？
五、本院之判斷：
  ㈠按汽車行駛中變換車道時，應先顯示欲變換車道方向之燈光
    ，並應顯示至完成轉彎或變換車道之行為；汽車駕駛人，不
    依規定使用燈光者，處1,200元以上3,600元以下罰鍰，道路
    交通安全規則第109條第2項第2款後段及道交條例第42條分
    別定有明文。是汽車駕駛人駕車行駛於道路，不論係轉彎或
    變換車道，均應依上開規定自始全程顯示方向燈，故汽車如
    未自始顯示或提前關閉方向燈，或非顯示欲轉彎或變換車道
    方向之方向燈，均屬不依規定使用方向燈之違規甚明。
  ㈡經查，本院依職權勘驗卷附採證光碟之結果略以：「影像為
    檢舉人車輛行車紀錄器畫面，日期為『2022/1/25』，於『13：
    27：13』時，前方車牌號碼『1589-NE』號車（下稱系爭車輛）
    於停止線處與其他機車均緩慢起步進入路口，車速緩慢。於
    『13：27：19』時，系爭車輛沿行車導引線在路心緩慢往左轉
    。並可見前方並無其他機車與之併行或爭道，隨後完成左轉
    ，過程中均未顯示方向燈。」之勘驗內容，業經本院製作勘
    驗筆錄並函達兩造命表示意見，亦與卷附影像擷取照片相符
    （見本院卷第41至42頁）。
　㈢原告雖主張其因閃避緊靠右側機車而錯失打方向燈時機。然
　　依上開勘驗結果顯示，違規地點路面明顯劃設有路口行車導
    引線，原告沿路口行車導引線左轉彎，即應依規定使用方向
    燈。原告上開所辯，顯非可採。況依勘驗結果，系爭車輛前
    方並無其他機車與之併行或爭道，原告陳稱閃避緊靠右側機
    車乙節，亦非可採。而原告領有駕駛執照，此有公路監理系
    統-證號查詢汽車駕駛人資料在卷可稽，其對於轉彎應自始
    全程顯示方向燈之規定，當知悉甚詳，其卻仍有未依規定使
    用方向燈之違規行為，顯有應注意、能注意而不注意之過失
    。
六、綜上所述，原告駕駛系爭車輛，於事實概要欄之時、地確有
    不依規定使用方向燈之行為。從而，被告依道交條例第42條
    、違反道路交通管理事件統一裁罰基準及處理細則所訂違反
    道路交通管理事件統一裁罰基準表之規定，以原處分對原告
    裁處，核無違誤。原告訴請撤銷原處分為無理由，應予駁回
    。
七、本件事證已臻明確，兩造其餘攻擊、防禦方法及所提證據，
    經核均與判決結果不生影響，爰不一一論列，併此敘明。
八、本件訴訟費用額確定為第一審裁判費300 元，爰依行政訴訟
    法第98條第1 項規定，由敗訴之原告負擔。
中　　華　　民　　國　　111 　年　　10　　月　　11　　日
                  行政訴訟庭　法　官　徐  培  元
上為正本係照原本作成。
如不服本判決，應於判決送達後20日內，向本院提出上訴狀並表
明上訴理由（原判決所違背之法令及其具體內容或依訴訟資料可
認為原判決有違背法令之具體事實），其未載明上訴理由者，應
於提出上訴後20日內向本院補提理由書（上訴狀及上訴理由書均
須按他造人數附繕本，如未按期補提上訴理由書，則逕予駁回上
訴），並應繳納上訴裁判費新臺幣750元。
中　　華　　民　　國　　111 　年　　10　　月　　11　　日
                              書記官  吳  文  彤